臺灣臺中地方法院刑事判決
111年度易字第92號
公  訴  人  臺灣臺中地方檢察署檢察官
被      告  何祐丞


上列被告因毀棄損壞等案件，經檢察官提起公訴（110年度偵字
第2118號、110年度偵字第16131號），本院判決如下：
    主    文
何祐丞共同犯毀損他人物品罪，處有期徒刑貳月，如易科罰金，
以新臺幣壹仟元折算壹日。
    犯罪事實
一、何祐丞與施存根之子施志承前有債務糾紛，何祐丞欲取回施
    志承所積欠之債務，遂以新臺幣（下同）50萬元之代價，委
    託陸孟哲去施存根之住處及工地潑漆，而陸孟哲再以15萬元
    之代價，委託尤辰瑋進行潑漆任務（陸孟哲、尤辰瑋所涉部
    分，由本院另行判決），詎何祐丞、陸孟哲、尤辰瑋竟共同
    基於毀損及恐嚇危害安全之犯意聯絡，於民國109年8月14日
    上午5時14分、同年月15日凌晨3時10分許，先由陸孟哲、尤
    辰瑋至小北百貨購買紅色油漆，而何祐丞則指示潑漆地點，
    再推派尤辰瑋搭乘不知情之王洋鈞所駕駛之車牌號碼000-00
    00號自小客車，至施存根、施志承位於臺中市○○區○○路○段0
    00號之住處（亦為京東建設股份有限公司之設立處）及位於
    臺中市○○區○○街○段00號及臺中市○區○○街00號之工地，朝該
    建築物外門潑灑紅色油漆、丟擲裝有紅色油漆之雞蛋，使該
    建築物一樓外牆及大門因混雜紅色油漆而喪失美觀的效用，
    並藉此使施存根、施志承心生畏懼，致生危害於安全。嗣經
    施存根報警處理後，始查獲上情。
二、案經訴請施志承、施存根訴由臺中市政府警察局霧峰分局 
    臺灣臺中地方檢察署檢察官偵查起訴。
    理    由
一、被告以外之人於審判外之陳述，雖不符刑事訴訟法第159條
    之1至之4等4條之規定，而經當事人於審判程序同意作為證
    據，法院審酌該言詞陳述或書面陳述作成時之情況，認為適
    當者，亦得為證據；當事人、代理人或辯護人於法院調查證
    據時，知有刑事訴訟法第159條第1項不得為證據之情形，而
    未於言詞辯論終結前聲明異議者，視為有前項之同意，同法
    第159條之5定有明文。查本案以下所引用具傳聞性質之證據
    ，檢察官及被告何祐丞於本院準備程序中均表示同意有證據
    能力（本院卷第180頁），或迄至本院言詞辯論終結前均未
    聲明異議，本院審酌上開證據資料作成時之情況，並無任何
    違法取證之不適當情形，且對於被告涉案之事實具有相當之
    關聯性，依刑事訴訟法第159條之5之規定，認均具有證據能
    力。又本院下列所引用卷內之非供述證據，並無證據證明係
    公務員違背法定程序所取得，依同法第158條之4反面解釋，
    亦均得為證據，均合先敘明。
二、訊據被告何祐丞固坦承與告訴人施存根之子施志承前有債務
    糾紛，惟否認有何毀損及恐嚇犯行，辯稱：我沒有叫陸孟哲
    他們去潑漆，我也是開庭才知道他們有去，我知道陸孟哲跟
    施志承有債務糾紛，詳情我不清楚，他去潑漆應該是索討自
    己的債務，跟我沒有關係云云（本院卷第164、175頁）。經
    查：
㈠、被告何祐丞與告訴人施存根之子施志承前有債務糾紛等節，
    及同案被告陸孟哲、尤辰瑋有如犯罪事實欄所載，先至小北
    百貨購買紅色油漆後，由同案被告尤辰瑋搭乘不知情之王洋
    鈞所駕駛之車牌號碼000-0000號自小客車，至告訴人施存根
    、施志承位於臺中市○○區○○路○段000號之住處及位於臺中市
    ○○區○○街○段00號及臺中市○區○○街00號之工地，朝該建築物
    外門潑灑紅色油漆、丟擲裝有紅色油漆之雞蛋等情，為被告
    所坦認或不爭執，核與同案被告陸孟哲、尤辰瑋於警詢、偵
    查中之證述，證人即告訴人施志承、於警詢、偵查及本院審
    理時之證述，證人即告訴人施存根於警詢及偵查中之證述，
    證人王洋鈞於警詢之證述均大致相符（偵2118卷第33-43、4
    5-52、61-82、181-184、197-198、203-205、227-231頁、
    偵16131卷第75-82、91-101、115-118、123-145、283-287
    頁、本院卷第125-129頁），並有員警職務報告（核交121卷
    第9頁、偵2118卷第31-32、131頁、偵16131卷第55-59頁）
    、109年8月14、15日告訴住處、工地及小北百貨東榮店之監
    視器影像擷取翻拍畫面（偵2118卷第135-143頁、偵16131卷
    第203-211頁）、現場蒐證照片（偵2118卷第211-212、215-
    223頁、偵16131卷第233-237頁）、小北百貨臺中東榮店收
    銀明細表（偵2118卷第151頁）等件附卷可參，上開事實，
    先可認定。
㈡、證人即同案被告陸孟哲於警詢及偵查中明確證述：我109年8
    月初受何祐丞以50萬元委託去潑漆，我以15萬元當酬勞叫尤
    辰瑋前往潑漆，是因為何祐丞跟施志承有債務糾紛，潑漆的
    目的是希望施志承還錢，我跟何祐丞是小時候同學，因為我
    欠他錢，剛好幫忙做事，他是用通訊軟體FACETIME撥打給我
    ，我們在電話中討論，我跟施存根及施志承沒有仇隙糾紛；
    我8月10幾號找到尤辰瑋去潑漆，潑2次是因為何祐丞覺得不
    夠，所以我叫尤辰瑋再潑1次，潑漆地點是何祐丞告訴我，
    我再傳知尤辰瑋，8月20日左右，我到東山路的餐廳門口找
    何祐丞，他在車上給我50萬元現金，15萬元報酬我給尤辰瑋
    了等語（偵2118卷第37-43、181-184頁、偵16131卷第95-10
    1頁）。衡以同案被告陸孟哲既始終坦認有叫尤辰瑋前往潑
    漆之舉，實無可藉由指證被告何祐丞脫免自身罪責，復依其
    證述係為獲取報酬而為本案犯行，事後並已獲取報酬等語，
    更無以推諉陳詞稱僅配合被告何祐丞為相關犯行等迴避舉措
    ，均堪認同案被告陸孟哲證稱被告何祐丞委託其進行潑漆等
    語，可以採信。
㈢、其次，告訴人施志承於警詢、偵查中證述：我不認識潑漆的
    男子，可能我與何祐丞最近有金錢上的問題，何祐丞109年8
    月6日中午持我本人簽名的本票（票面金额150萬）到我哥工
    地上興街土段83號向我哥施凱文稱要我們還錢，不然對我們
    不利，何祐丞知道我有住在大里，他也有去過大里益民路住
    處，109年8月6日何祐丞有打電話給施凱文問他在哪裡，何
    祐丞去找他才知道上興街有工地等語（偵2118卷第61-63、2
    03-205頁、偵16131卷第127-129頁）；並於本院審理時一致
    證稱：我認識何祐丞跟陸孟哲，以前有跟何祐丞投資生意，
    何祐丞曾經幫我墊錢，所以我有開50萬元支票給何祐丞做擔
    保，何祐丞有去過我大里益民路住處，109年8月6日也有持
    我開的本票到我哥的工地要我們還錢，在潑漆後，我有跟何
    祐丞解決我跟他之前50萬元的事情；我跟陸孟哲沒有債務糾
    紛，我沒有跟他借過錢，也沒有跟他一起投資的情況，被潑
    漆的當時我就只有跟何祐丞有債務糾紛，沒有跟其他人有糾
    紛，且潑漆那時候我已經沒有跟陸孟哲聯絡，撥漆這件事情
    之後也都沒有碰到面等語（本院卷第270-280頁）。參以告
    訴人施志承既為本案告訴人，自無配合同為被告之陸孟哲為
    相關陳詞之理，則依其前開證述，其於本案當時既僅與被告
    何祐丞有債務糾紛，且被告何祐丞並曾因前往上興街索討債
    務而知悉工地位置（被告何祐丞亦自承有去過東區立德街之
    工地，偵16131卷第69頁），則本案實為與告訴人施志承有
    債務糾紛，且知悉相關工地位置之被告何祐丞，委託同案被
    告陸孟哲轉而尋找同案被告同案尤辰瑋前往潑漆，已可認定
    。
㈣、被告何祐丞雖否認有委託同案被告陸孟哲前往潑漆，而辯稱
    同案被告陸孟哲係自行前往而索討其自身債務云云。惟被告
    何祐丞於警詢及偵查中，未曾提及知悉告訴人施志承與同案
    被告陸孟哲有何債務糾紛之情，則其嗣後於本院審理時忽而
    陳述其等有債務糾紛（本院卷第164頁），已非可遽信；而
    告訴人施志承於本院審理時業已明確證稱與同案被告陸孟哲
    並無債務關係，且本案事件前後均未與同案被告陸孟哲聯繫
    等語，業如前述，倘非有相關聯繫，知悉告訴人住處，甚或
    工地位置之被告何祐丞委託告知同案被告陸孟哲，同案被告
    陸孟哲如何知悉前往之工地位置?況如同案被告陸孟哲係因
    自身與告訴人施志承之債務前往潑漆，理應於事件前後前往
    向告訴人施志承索討債務，惟依告訴人施志承之前開證述，
    及其父親即告訴人施存根於警詢、偵查之證述（偵2118卷第
    65-71頁、偵16131卷第123-125、131-133頁），可知同案被
    告陸孟哲並未有何前往索討或協商債務之情，且其等在本案
    之後，並僅有與被告何祐丞書寫協議書等節（偵2118卷第21
    3頁），均徵被告何祐丞上開辯解不可採信，被告何祐丞有
    因與告訴人施志承之債務糾紛，告知地址而委託同案被告陸
    孟哲前往告訴人家中及經營之工地潑漆，而由同案被告陸孟
    哲另委託同案被告尤辰瑋前往潑漆等節，應可認定。
㈤、末按刑法第305條所定恐嚇行為之內容，並無限制，凡一切之
    言語舉動，足以使他人生畏懼心者，均包含在內。恐嚇罪之
    通知危害方法，並無限制，除以積極明示之言語舉動外，凡
    以其他足使被害人理解其意義之方法或暗示其如不從，將加
    危害而使被害人心生畏怖者，均應包括在內（最高法院73年
    度台上字第1933號、81年度台上字第867號刑事判決參照）
    。被告何祐丞委託同案被告陸孟哲，由其另行委託同案被告
    同案被告尤辰瑋於上開時、地至告訴人上開住處、工地潑漆
    ，顯然暗示如其等不還債將加危害於告訴人或其等家人，而
    使告訴人心生畏怖，自為將來惡害之通知，使受通知人因心
    生畏懼而有不安全感，對受惡害通知之人施加心理壓力，期
    待對方償還債務，以達到催討債務之效果。告訴人於偵查中
    亦均供稱見到住處及公司建物被潑漆會害怕，表示對方知道
    家中情形，可能對家人不利等語（偵2118卷第63、67頁）。
    是被告何祐丞與同案被告陸孟哲、尤辰瑋等人上開所為顯已
    成立恐嚇危害安全犯行，亦可認定。
㈥、綜上所述，足見被告何祐丞上開所辯，應係卸責之詞，不足
    採信，其上開犯行堪以認定，應依法論科。
三、論罪科刑：
㈠、核被告何祐丞所為，係犯刑法第354條毀損罪及同法第305條
    恐嚇危害安全罪。又共同實施犯罪行為之人，在共同意思範
    圍內，各自分擔犯罪行為之一部，相互利用他人之行為，以
    達其犯罪之目的，其成立不以全體均參與實施犯罪構成要件
    之行為為要件；參與犯罪構成要件之行為者，固為共同正犯
    ；以自己共同犯罪之意思，參與犯罪構成要件以外之行為，
    或以自己共同犯罪之意思，事前同謀，而由其中一部分人實
    行犯罪之行為者，亦均應認為共同正犯，使之對於全部行為
    所發生之結果，負其責任。查被告何祐丞雖未親自前往潑漆
    ，然其告知相關地址，而推由同案被告陸孟哲聯繫同案被告
    尤辰瑋前往潑漆，以達其藉此索討債務之目的，可見係以自
    己共同犯罪之意思推由一部分人實行犯罪，揆諸前開說明，
    被告何祐丞與同案被告陸孟哲、尤辰瑋應論以共同正犯。又
    本案雖有先後至告訴人住處及工地等場所潑漆及丟擲裝有紅
    色油漆之雞蛋等節，然主觀上應係基於單一犯罪目的，犯罪
    時間密接，犯罪目的亦屬同一，各行為之獨立性極為薄弱，
    難以強行分開，在刑法評價上，以視為數個舉動之接續施行
    ，合為包括之一行為予以評價，較為合理，均屬接續犯，而
    為包括之一罪。另被告何祐丞所犯毀損他人物品罪及恐嚇危
    害安全罪，在自然意義上雖非完全一致，然仍具有行為局部
    同一性，依社會通念加以判斷，以評價為一行為較為合理，
    其係以一行為，同時觸犯上開毀損他人物品罪、恐嚇危害安
    全罪，為想像競合犯，應依刑法第55條前段規定，從一重之
    毀損他人物品罪處斷（起訴書認應論以恐嚇危害安全罪應有
    誤會，併予指明）。
㈡、爰審酌被告何祐丞係有相當智識經驗之成年人，不思以正當
    手段解決債務糾紛，率爾委託他人以潑漆及丟擲裝有油漆之
    雞蛋等方式毀損告訴人住宅或及工地外觀，使告訴人受有之
    財產損害，甚且造成其等心生恐懼，顯然缺乏法治觀念，所
    為甚不足取；另衡量被告何祐丞否認犯行，且尚未與告訴人
    成立和解及賠償其損失之犯後態度；並兼衡被告何祐丞於本
    案係立於主導者地位之犯罪情節及手段，及其前科素行（有
    其臺灣高等法院被告前案紀錄表可稽）、自述之教育程度、
    職業、家庭生活經濟狀況等一切情狀（本院卷第288頁），
    量處如主文所示之刑，並諭知易科罰金之折算標準，以資懲
    儆。
據上論斷，應依刑事訴訟法第299條第1項前段，刑法第28條、第
305條、第354條、第55條、第41條第1項前段，刑法施行法第1條
之1，判決如主文。
本案經檢察官陳祥薇提起公訴，檢察官陳怡廷到庭執行職務。
中　　華　　民　　國　　111 　年　　6 　　月　　29　　日
                  刑事第十庭    法  官  吳珈禎
以上正本證明與原本無異。
如不服本判決應於收受判決後20日內向本院提出上訴書狀，並應
敘述具體理由；其未敘述上訴理由者，應於上訴期間屆滿後20日
內向本院補提理由書（均須按他造當事人之人數附繕本）「切勿
逕送上級法院」。
告訴人或被害人如不服判決，應備理由具狀向檢察官請求上訴，
上訴期間之計算，以檢察官收受判決正本之日起算。
                                書記官  廖明瑜
中　　華　　民　　國　　111 　年　　6 　　月　　29　　日
附錄論罪科刑法條
中華民國刑法第305條
以加害生命、身體、自由、名譽、財產之事恐嚇他人，致生危害
於安全者，處2年以下有期徒刑、拘役或9千元以下罰金。
中華民國刑法第354條
毀棄、損壞前二條以外之他人之物或致令不堪用，足以生損害於
公眾或他人者，處2年以下有期徒刑、拘役或1萬5千元以下罰金
。